【裁判字號】    95,易,1222
【裁判日期】    951206
【裁判案由】    竊盜等
【裁判全文】
臺灣彰化地方法院刑事判決              95年度易字第1222號
公  訴  人  臺灣彰化地方法院檢察署檢察官
被      告  甲○○
                    現另案在臺灣彰化監獄執行中
            丙○○
                      號
                    現另案在臺灣彰化監獄執行中
            乙○○
                    現另案在臺灣雲林第二監獄執行中
上列被告等因竊盜等案件，經檢察官提起公訴（九十五年度偵字
第六一七六號），本院判決如下：
    主  文
甲○○搬運贓物，處有期徒刑肆月，如易科罰金，以銀元佰元
即新臺幣玖佰元折算壹日。
丙○○結夥三人以上、攜帶兇器竊盜，累犯，處有期徒刑拾月。
乙○○結夥三人以上、攜帶兇器竊盜，累犯，處有期徒刑捌月。
    事  實
一、甲○○前因施用第一級毒品、第二級毒品案件，經本院以九
    十五年度訴字第五三四號分別判處有期徒刑八月、四月，應
    執行有期徒刑十月確定，並於民國九十五年九月八日送監執
    行，現仍在臺灣彰化監獄執行中（不構成累犯）。丙○○前
    因妨害家庭案件，經本院以八十七年度訴字第六八九號判處
    有期徒刑三年六月確定，嗣經送監執行，於九十年六月二十
    日縮短刑期假釋出監付保護管束，於假釋期間，復因施用第
    二級毒品案件，經本院以九十一年度易字第五一○號判處有
    期徒刑八月確定，並經撤銷假釋，再送監與前揭殘刑接續執
    行，甫於九十三年六月三十日縮刑期滿執行完畢；又因施用
    第二級毒品案件，經臺灣臺中地方法院以九十四年度易字第
    二三三六號判處有期徒刑十月確定，因施用第一級毒品案件
    ，經本院以九十五年度訴字第一一六五號判處有期徒刑一年
    四月確定，上開二案於九十五年五月二十六日經送監接續執
    行，現仍在臺灣彰化監獄執行中。乙○○前因施用第一級毒
    品、第二級毒品案件，經本院以八十九年度訴字第一二二八
    號分別判處有期徒刑七月、五月，應執行有期徒刑十一月確
    定，因施用第一級毒品案件，經本院以九十一年度訴字第四
    一四號判處有期徒刑一年二月確定，上開二案經送監接續執
    行，於九十三年六月十六日縮短刑期假釋出監付保護管束，
    甫於九十三年十一月九日縮刑期滿未經撤銷假釋，而執行完
    畢；又因施用第一級毒品案件，經本院以九十五年度訴字第
    六四二號判處有期徒刑一年六月確定，並於九十五年九月十
    三日送監執行，現仍在臺灣雲林第二監獄執行中。詎丙○○
    、乙○○仍不知悔改，復與真實姓名年籍不詳、綽號「阿冬
    」之成年男子共同基於意圖為自己不法所有之竊盜犯意聯絡
    ，於九十五年五月十八日凌晨三時許，由綽號「阿冬」之成
    年男子駕駛自用小客車搭載丙○○、乙○○，前往彰化縣鹿
    港鎮○○路○段四一一號、丁○○所經營之碾米工廠旁，先
    由綽號「阿冬」之成年男子持其所有、客觀上對人之生命、
    身體、安全構成威脅而足供作兇器使用之大型剪刀一支，剪
    斷丁○○所裝設、作為工廠供電之電纜線後，再由丙○○、
    乙○○在旁收集，並將電纜線搬運至上開自用小客車內，而
    竊取丁○○所有、長約四十五公尺之電纜線一批（價值約新
    臺幣【下同】一萬五千元），得手後，旋即共同搭乘該自用
    小客車離去，並將竊得之電纜線載運至丙○○位在彰化縣線
    西鄉○○村○○路六九○巷一弄十三號住所外。丙○○、乙○○、綽號「阿冬」之成年男子為取得上開電纜線內之銅線
    ，用以販賣圖利，另由乙○○於同日凌晨五時許，撥打電話
    聯絡甲○○駕駛車牌號碼ＰＬ－九八六五號自用小貨車前來
    ，甲○○明知上開電纜線係丙○○、乙○○、綽號「阿冬」
    之成年男子竊盜取得之贓物，竟仍與其等三人共同以美工刀
    剝除該電纜線之外皮，並將剝皮後取得之銅線搬運至上開自
    用小貨車內，復因丙○○知悉黃至民有親屬經營資源回收場
    ，乃聯絡不知情之黃至民（業經檢察官為不起訴處分確定）
    前來，再委由甲○○於同日上午八時許，駕駛上開自用小貨
    車搭載黃至民，載運上開銅線前往位在彰化縣和美鎮○○路
    三七○號之黑肉資源回收場，以三千七百四十二元之價格，
    將該批銅線販賣予不知情之該回收場會計杜梨鈴，所得款項
    除其中六百元作為黃至民之仲介費用外，其餘款項則由丙○○、乙○○、綽號「阿冬」之成年男子朋分花用殆盡。嗣經
    杜梨鈴查覺有異，並報警處理，始循線查悉上情。
二、案經彰化縣警察局和美分局報告臺灣彰化地方法院檢察署檢
    察官偵查起訴。
    理  由
一、按被告以外之人於審判外之言詞或書面陳述，除法律有規定
    者外，不得作為證據。被告以外之人於偵查中向檢察官所為
    之陳述，除顯有不可信之情況者外，得為證據。被告以外之
    人於審判外之陳述，雖不符前四條之規定，而經當事人於審
    判程序同意作為證據，法院審酌該言詞陳述或書面陳述作成
    時之情況，認為適當者，亦得為證據。當事人、代理人或辯
    護人於法院調查證據時，知有第一百五十九條第一項不得為
    證據之情形，而未於言詞辯論終結前聲明異議者，視為有前
    項之同意。刑事訴訟法第一百五十九條第一項、第一百五十
    九條之一第二項、第一百五十九條之五分別定有明文。經查
    ：
  (一)本件證人黃至民、被告乙○○於偵查中向檢察官所為證述，
    雖係被告以外之人於審判外之言詞陳述，為傳聞證據，然其
    等於偵查中向檢察官所為證述，既經具結（偵卷第十一、二
    二頁），且本院審酌該言詞陳述係由證人出於自由意識而陳
    述，又無其他證據足認該陳述有何顯不可信之情事等一切情
    況，依刑事訴訟法第一百五十九條之一第二項規定，認上開
    證人於偵訊中之證述，自得採為認定本件犯罪事實所憑之證
    據。
  (二)證人黃至民、杜梨鈴、被害人丁○○之子溫振輝、被告乙○○於警詢時之證述，雖亦屬被告以外之人於審判外之言詞陳
    述，為傳聞證據，然被告三人於本院準備程序既均同意將之
    引為證據（本院卷第五六頁），且經本院於審理時當庭直接
    提示而為合法之調查，被告三人均未於言詞辯論終結前聲明
    異議，本院復審酌該等言詞陳述係由證人出於自由意識而陳
    述，並無非法取證之情況，依刑事訴訟法第一百五十九條之
    五之規定，認上開證人於警詢時之證述，應得採為認定本件
    犯罪事實所憑之證據。
二、訊據被告乙○○對於上開犯罪事實，坦承不諱；被告丙○○
    固坦承確於上開時間與被告乙○○、綽號「阿冬」之成年男
    子共同搭車前往丁○○所經營之碾米工廠旁，並將電纜線載
    運至其上開住所外，復參與剝除電纜線外皮之事實，然矢口
    否認有何竊盜之犯行，辯稱：伊從頭到尾都沒有下車，也沒
    有參與竊盜云云；被告甲○○則坦承確於上開時地參與剝除
    電纜線外皮，並駕駛上開自用小貨車搭載黃至民，載運銅線
    前往黑肉資源回收場販賣之事實，然矢口否認有何搬運贓物
    之犯行，辯稱：伊不知道電纜線係竊盜取得之贓物云云。經
    查：
  (一)上開犯罪事實，迭經被告乙○○於警詢（偵卷第三一、三二
    頁）、偵訊（偵卷第十九、二十、三九）、本院審理（本院
    卷第五六、五七、一一八頁）時，自白不諱，核與證人黃至
    民於警詢（警卷第五、六頁）與偵訊（偵卷第七至九頁）時
    ，證人杜梨鈴（警卷第九、十頁）、溫振輝於警詢（偵卷第
    三三頁）時，證述之情節相符，並有黑肉資源回收場收據一
    紙（警卷第二八頁）、監視器錄影帶翻拍照片五幀（警卷第
    三○至三二頁）、現場照片五幀（偵卷第三五至三七頁）在
    卷可稽。
  (二)被告丙○○雖辯稱：伊從頭到尾都沒有下車，也沒有參與竊
    盜云云。然被告丙○○確於九十五年五月十八日凌晨三時許
    ，與被告乙○○搭乘綽號「阿冬」之成年男子所駕駛之自用
    小客車，共同前往丁○○所經營之碾米工廠旁，由綽號「阿
    冬」之成年男子持大型剪刀剪斷電纜線後，再由丙○○、乙○○在旁收集，並以該自用小客車載運回丙○○上開住所外
    一節，業據證人即被告乙○○於警詢、偵訊（偵卷第十九、
    三一、三二頁）時，證述綦詳。再者，被告丙○○於本院審
    理時，亦自承確於上開時間與被告乙○○搭乘綽號「阿冬」
    之成年男子所駕駛之自用小客車，共同前往丁○○所經營之
    碾米工廠旁，復於取得電纜線後，旋即將電纜線載運回其上
    開住所外，嗣後，亦朋分取得販賣銅線之部分款項等情，倘
    若被告丙○○未曾參與本件竊盜犯行之謀議與行為分擔，當
    無可能於凌晨時分，專程與被告乙○○、綽號「阿冬」之成
    年男子共同搭車前往行竊地點，復於竊得電纜線後，旋即將
    電纜線載回其住所外，並朋分取得變賣贓物所得款項之理，
    足徵證人即被告乙○○上開證述，應可採憑；被告丙○○所
    為抗辯，顯然悖於常情，不足採信。
  (三)被告甲○○雖辯稱：伊不知道電纜線係竊盜取得之贓物云云
    。惟證人即被告乙○○於偵訊時具結證稱：「（甲○○有無
    問是否偷來的？）有問與否我不記得，但是他建議將電線搬
    到他的車內，空間比較大，所以他應該知情。」等語（偵卷
    第二○頁），且被告甲○○於警詢、偵訊時，亦自承：伊幫
    忙剝皮時，被告乙○○又從後車廂拿出更多的電線，伊才知
    道應該是偷來的等語（警卷第二頁、偵卷第二五頁），堪認
    被告甲○○於協助剝除電纜線外皮之際，即已知悉該電纜線
    為被告丙○○、乙○○與綽號「阿冬」之成年男子竊盜取得
    之贓物至明。被告甲○○於本院審理時翻異前詞，另為前開
    抗辯，無非為圖卸責之詞，自無可採。
  (四)綜上所述，本件事證明確，被告丙○○、乙○○竊盜之犯行
    ，被告甲○○搬運贓物之犯行，均堪認定。
三、論罪科刑理由：
  (一)按刑法第三百二十一條第一項第三款之攜帶兇器竊盜罪，係
    以行為人攜帶兇器竊盜為其加重條件，此所謂兇器，其種類
    並無限制，凡客觀上足以對人之生命、身體、安全構成威脅
    ，具有危險性之兇器均屬之，且祇須行竊時攜帶此種具有危
    險性之兇器為已足，並不以攜帶之初有行兇之意圖為必要（
    最高法院七十九年臺上字第五二五三號判例意旨參照）。被
    告丙○○、乙○○與綽號「阿冬」之成年男子持以供竊盜行
    為所用之大型剪刀一支，雖未據扣案，然該大型剪刀既得以
    剪斷電纜線，可見質地堅硬，甚為鋒利，客觀上自足以對他
    人之生命、身體、安全構成威脅，具有危險性，為刑法第三
    百二十一條第一項第三款所稱之兇器無疑。核被告丙○○、
    乙○○所為，係犯刑法第三百二十一條第一項第三款、第四
    款之結夥三人以上、攜帶兇器竊盜罪。
  (二)又按刑法第三百四十九條第一項收受贓物罪，所稱之「收受
    」，係指無償取得贓物之行為，而同條第二項搬運贓物罪，
    所稱之「搬運」，即搬移運送之義。再刑法上所稱收受贓物
    罪，為贓物罪之概括規定，凡與贓物罪有關，不合於搬運、
    寄藏、故買、牙保贓物，而其物因他人財產犯罪已成立贓物
    之後，有所收受而取得持有者均屬之，是如已合於搬運、寄
    藏、故買、牙保贓物之行為，自不論以收受贓物罪。被告甲○○受被告丙○○、乙○○之託，駕駛自用小貨車載運其等
    竊得、經剝除電纜線外皮後所得之銅線，前往黑肉資源回收
    場販賣，按諸前揭說明，已非單純收受贓物，而應構成搬移
    運送之搬運贓物行為，是核被告甲○○所為，係犯刑法第三
    百四十九條第二項之搬運贓物罪。公訴人認被告甲○○所為
    ，係犯刑法第三百四十九條第一項之收受贓物罪，尚有未洽
    ，惟起訴之社會基本事實既屬相同，本院自應依法變更起訴
    法條，附此敘明。
  (三)刑法、罰金罰鍰提高標準條例、刑法施行法先後於九十四年
    二月二日、九十五年五月十七日、同年六月十四日修正公布
    ，並均於九十五年七月一日施行，本件被告行為後法律既有
    變更，是關於本案應適用之新舊法，茲比較如下：
  1.刑法第二條第一項規定，係規範行為後法律變更所生新舊法
    律比較適用之準據法，於九十五年七月一日刑法施行後，應
    適用刑法第二條第一項之規定，為「從舊從輕」之比較（最
    高法院九十五年度第八次刑事庭會議決議第一點第一項參照
    ）。
  2.刑法第二十八條關於共犯之規定，由「二人以上共同實施犯
    罪之行為者，皆為正犯」，修正為「二人以上共同實行犯罪
    之行為者，皆為正犯」，惟上述用語上之修正，乃因「實施
    」一詞之範圍，在解釋上是否包括「陰謀共同正犯」及「預
    備共同正犯」存有爭議，為杜爭議，明白宣示本條不包括「
    陰謀共同正犯」及「預備共同正犯」，但仍包括共謀共同正
    犯，乃將「實施」修正為「實行」（刑法修正理由參照），
    經比較新、舊法後，並無有利或不利之情形。
  3.刑法第三十三條第五款關於罰金刑之規定，由「罰金：一元
    以上」修正為「罰金：新臺幣一千元以上，以百元計算之」
    ，應依刑法第二條第一項規定，適用最有利於行為人之法律
    （最高法院九十五年度第八次刑事庭會議決議參照）。刑法
    第三百四十九條第二項搬運贓物罪關於「或科或併科一千元
    以下罰金」之罰金刑部分，經比較新、舊法結果，應以被告
    行為時之法律即修正前刑法第三十三條第五款規定，最有利
    於被告。
  4.刑法第四十七條關於累犯之規定，由「受有期徒刑之執行完
    畢，或受無期徒刑或有期徒刑一部之執行而赦免後，五年以
    內再犯有期徒刑以上之罪者，為累犯，加重本刑至二分之一
    。」修正為「受徒刑之執行完畢，或一部之執行而赦免後，
    五年以內故意再犯有期徒刑以上之罪者，為累犯，加重本刑
    至二分之一。第九十八條第二項關於因強制工作而免其刑之
    執行者，於受強制工作處分之執行完畢或一部之執行而免除
    後，五年以內故意再犯有期徒刑以上之罪者，以累犯論。」
    本件被告丙○○、乙○○所犯刑法第三百二十一條第一項第
    三款、第四款之加重竊盜罪，係故意再犯有期徒刑以上之罪
    ，經比較新、舊法結果，並無有利或不利之情形。
  5.刑法施行法第一條之一增訂施行前，依罰金罰鍰提高標準條
    例第一條前段、現行法規所定貨幣單位折算新臺幣條例第二
    條規定，刑法第三百四十九條第二項搬運贓物罪關於「或科
    或併科一千元以下罰金」之罰金刑部分，應提高折算為「或
    科或併科新臺幣三萬元以下罰金」。刑法施行法修正增訂第
    一條之一規定：「中華民國九十四年一月七日刑法修正施行
    後，刑法分則編所定罰金之貨幣單位為新臺幣。九十四年一
    月七日刑法修正時，刑法分則編未修正之條文定有罰金者，
    自九十四年一月七日刑法修正施行後，就其所定數額提高為
    三十倍。但七十二年六月二十六日至九十四年一月七日新增
    或修正之條文，就其所定數額提高為三倍。」依增訂條文提
    高並改為新臺幣後，刑法第三百四十九條第二項搬運贓物罪
    關於「或科或併科一千元以下罰金」之罰金刑部分，亦同為
    「或科或併科新臺幣三萬元以下罰金」，經比較新、舊法後
    ，結果並無不同。
  6.比較時應就罪刑有關之共犯、未遂犯、想像競合犯、牽連犯
    、連續犯、結合犯，以及累犯加重、自首減輕暨其他法定加
    減原因（如身分加減）與加減例等一切情形，綜其全部罪刑
    之結果而為比較（最高法院九十五年度第八次刑事庭會議決
    議第一點第四項參照）。經綜合比較新、舊法之結果，被告
    行為後之新法並未有利於被告，依刑法第二條第一項前段規
    定，本案自應適用被告行為時之法律即修正前刑法第二十八
    條、第三十三條第五款、第四十七條，罰金罰鍰提高標準條
    例第一條前段之規定。
  (四)被告丙○○、乙○○與綽號「阿冬」之成年男子三人間，就
    上開竊盜犯行，有犯意聯絡及行為分擔，為共同正犯。被告
    丙○○前因妨害家庭案件，經本院以八十七年度訴字第六八
    九號判處有期徒刑三年六月確定，嗣經送監執行，於九十年
    六月二十日縮短刑期假釋出監付保護管束，於假釋期間，復
    因施用第二級毒品案件，經本院以九十一年度易字第五一○
    號判處有期徒刑八月確定，並經撤銷假釋，再送監與前揭殘
    刑接續執行，甫於九十三年六月三十日縮刑期滿執行完畢；
    被告乙○○前因施用第一級毒品、第二級毒品案件，經本院
    以八十九年度訴字第一二二八號分別判處有期徒刑七月、五
    月，應執行有期徒刑十一月確定，因施用第一級毒品案件，
    經本院以九十一年度訴字第四一四號判處有期徒刑一年二月
    確定，上開二案經送監接續執行，於九十三年六月十六日縮
    短刑期假釋出監付保護管束，甫於九十三年十一月九日縮刑
    期滿未經撤銷假釋，而執行完畢等情；此有臺灣彰化地方法
    院檢察署刑案資料查註紀錄表及臺灣高等法院被告前案紀錄
    表各二份在卷可稽，其等二人於受有期徒刑執行完畢後，五
    年以內再犯本件有期徒刑以上之罪，均為累犯，應依修正前
    刑法第四十七條規定，各加重其刑。爰審酌被告丙○○、乙○○正值青壯之年，不思循正當途徑獲取所需，僅因缺錢花
    用，即任意竊取他人財物，嚴重侵害他人權益，而被告甲○○搬運他人竊盜所得之贓物，協助行竊者銷贓，亦造成竊盜
    犯罪猖獗，另考量被告丙○○、乙○○竊盜手段尚屬平和，
    所得財物價值不高，及被告乙○○犯罪後坦承犯行，態度尚
    屬良好，被告甲○○、丙○○則均未能坦承犯行，顯不知悔
    悟等一切情狀，分別量處如主文所示之刑。
  (五)被告行為後，刑法關於易科罰金之折算標準，亦於九十四年
    二月二日修正公布，並於九十五年七月一日施行，參酌前揭
    最高法院九十五年度第八次刑事庭會議決議第一點第四項，
    並未敘及易科罰金事項，應與罪行有關之共犯、未遂犯、想
    像競合犯、牽連犯、連續犯、結合犯，以及累犯加重，自首
    減輕暨其他法定加減原因（如身分加減）與加減例等一切情
    形，綜合而為比較，依明示其一排除其餘之法理，易科罰金
    自不在此綜合比較之範圍，此部分於新法施行後，應依新法
    第二條第一項規定，適用最有利於行為人之法律（最高法院
    九十五年度第八次刑事庭會議決議第三點第二項參照）。再
    刑法第四十一條第一項前段關於易科罰金折算標準之規定，
    由「犯最重本刑為五年以下有期徒刑以下之刑之罪，而受六
    個月以下有期徒刑或拘役之宣告，因身體、教育、職業、家
    庭之關係或其他正當事由，執行顯有困難者，得以一元以上
    三元以下折算一日，易科罰金。」修正為「犯最重本刑為五
    年以下有期徒刑以下之刑之罪，而受六個月以下有期徒刑或
    拘役之宣告者，得以新臺幣一千元、二千元或三千元折算一
    日，易科罰金。」修正前刑法第四十一條第一項前段之易科
    罰金折算標準，依修正刪除前之罰金罰鍰提高標準條例第二
    條規定，應就其原定數額提高為一百倍折算一日，並依現行
    法規所定貨幣單位折算新臺幣條例第二條規定，以新臺幣元
    之三倍折算之，亦即，修正前刑法第四十一條第一項前段之
    易科罰金折算標準，應以銀元一百元以上三百元以下即新臺
    幣三百元以上九百元以下折算為一日。經比較新、舊法結果
    ，本案易科罰金部分，應以被告行為時之法律最有利於被告
    ，依刑法第二條第一項前段規定，關於被告甲○○所處有期
    徒刑四月部分，自應適用被告行為時之法律即修正前刑法第
    四十一條第一項前段、修正前罰金罰鍰提高標準條例第二條
    規定，並諭知易科罰金之折算標準。
  (六)至於被告丙○○、乙○○與綽號「阿冬」之成年男子持以供
    竊盜行為所用之大型剪刀一支，既未據扣案，且非屬違禁物
    ，為免將來執行困難，爰不宣告沒收，併此敘明。
據上論斷，應依刑事訴訟法第二百九十九條第一項前段、第三百
條，刑法第二條第一項前段、第三百二十一條第一項第三款、第
四款、刑法第三百四十九條第二項，修正前刑法第二十八條、第
四十七條、第四十一條第一項前段，罰金罰鍰提高標準條例第一
條前段，修正前罰金罰鍰提高標準條例第二條，判決如主文。
本件經檢察官陳茂亭到庭執行職務。
中    華    民    國    95    年    12    月    6     日
              刑事第二庭  審判長法  官  王義閔
                                法  官  林欣苑
                                法  官  鄭舜元
以上正本證明與原本無異。
如不服本判決，應於判決送達後10日內，向本院提出上訴狀（須
附繕本）。
告訴人或被害人對於判決如有不服具備理由請求檢察官上訴者，
其上訴期間之計算係以檢察官收受判決正本之日期為準。
中    華    民    國    95    年    12    月    11    日
                                書記官  呂雅惠
附錄：論罪科刑法條：
中華民國刑法第321條
犯竊盜罪而有左列情形之一者，處6月以上、5年以下有期徒刑：
一  於夜間侵入住宅或有人居住之建築物、船艦或隱匿其內而犯
    之者。
二  毀越門扇、牆垣或其他安全設備而犯之者。
三  攜帶兇器而犯之者。
四  結夥三人以上而犯之者。
五  乘火災、水災或其他災害之際而犯之者。
六  在車站或埠頭而犯之者。
前項之未遂犯罰之。
中華民國刑法第349條
收受贓物者，處3年以下有期徒刑、拘役或5百元以下罰金。
搬運、寄藏、故買贓物或為牙保者，處5年以下有期徒刑、拘役
或科或併科1千元以下罰金。
因贓物變得之財物，以贓物論。


司法院資訊處製作；財團法人民間司法改革基金會備份。
